臺灣士林地方法院刑事判決
111年度訴字第467號
公  訴  人  臺灣士林地方檢察署檢察官
被      告  林維恩（原名：林品晞）女  民國00年0月00日生



上列被告因偽造文書案件，經檢察官提起公訴（111年度偵緝字
第125號），因被告於準備程序中就被訴事實為有罪之陳述，經
告知簡式審判程序之旨，並聽取當事人之意見後，經本院合議庭
裁定由受命法官獨任進行簡式審判程序，本院判決如下：
    主  文
林維恩行使變造私文書，足以生損害於他人，共參罪，各處有期
徒刑參月、肆月及貳月，如易科罰金，均以新臺幣壹仟元折算壹
日。應執行有期徒刑伍月，如易科罰金，以新臺幣壹仟元折算壹
日。
未扣案之犯罪所得新臺幣壹拾柒萬伍仟元沒收，如全部或一部不
能沒收或不宜執行沒收時，追徵其價額。   
    犯罪事實
一、林維恩是晶玻實業有限公司（原址設：臺北市○○區○○路000
    號，下稱晶玻公司）員工，為該公司保管臺灣中小企業銀行
    （下稱臺企銀）帳號00000000000號帳戶之存摺。不料林維
    恩因私人因素需款應急，竟基於變造私文書之犯意，先後於
    如附表所示之時間前某時，在臺企銀之取款憑條上，以擦擦
    筆填寫如附表所示2筆之原載金額共新臺幣（下同）6萬0,31
    6元，待該公司負責人周嬪芬應允並用印後，再抹去原載金
    額，將之變更為如附表所示2筆之變造金額共23萬5,316元，
    並於如附表所示之時、地，交付予不知情之金融機構經辦人
    員，用以提領款項而行使之，使經辦人員將如附表所示變造
    後之款項交付予林維恩（業務侵占部分已由檢察官另為不起
    訴處分），而將溢領金額用以支付其承租房屋之租金及水電
    費等，足生損害於晶玻公司及上開金融機構對於存戶帳戶交
    易管理之正確性。另又為掩飾其上述犯行，復於不詳時地，
    以不詳方式，變造臺企銀存摺內頁提款金額影本內容，持向
    周嬪芬行使以取信周嬪芬。嗣因周嬪芬察覺有異，清查林維
    恩經手之財務資料，發現與帳戶實際金額不符，始悉上情。
二、案經晶玻公司負責人周嬪芬訴由臺北市政府警察局內湖分局
    報告臺灣士林地方檢察署檢察官偵查起訴。
    理  由
壹、程序部分：
　　按除被告所犯為死刑、無期徒刑、最輕本刑為3年以上有期
    徒刑之罪或高等法院管轄第一審案件者外，於第一次審判期
    日前之準備程序進行中，被告先就被訴事實為有罪之陳述時
    ，審判長得告知被告簡式審判程序之旨，並聽取當事人、代
    理人、辯護人及輔佐人之意見後，裁定進行簡式審判程序，
    刑事訴訟法第273條之1第1項定有明文。經核本件被告所犯
    係死刑、無期徒刑、最輕本刑為3年以上有期徒刑以外之罪
    ，其於本院準備程序中就被訴事實為有罪之陳述，經告知簡
    式審判程序之旨，並聽取公訴人、被告之意見後，本院合議
    庭爰依上開規定，裁定由受命法官獨任進行簡式審判程序。
    是本案之證據調查，依同法第273條之2規定，不受同法第15
    9條第1項、第161條之2、第161條之3、第163條之1及第164
    條至170條所規定證據能力認定及調查方式之限制，合先敘
    明。
貳、實體部分：
一、認定犯罪事實所憑之證據及理由：　　　　
　㈠如事實欄所示犯罪事實，業據被告先後於偵查及本院審理中
    均坦白承認（偵卷第29頁、第131至133頁，本院審訴卷第28
    頁、本院卷第28頁及第32頁），核與證人即晶玻公司負責人
    先後於警詢及偵查中證述之被害情節大致相符（偵卷第17至
    18頁、第71頁、第95至97頁、163至165頁、偵緝卷第143頁
    ），並有晶玻公司存摺內頁（偵卷第39頁）、晶玻公司臺灣
    中小企業銀行帳號：00000000000存款交易明細查詢單、109
    年10月22日、同年11月17日取款憑條（代傳票）（偵卷第41
    -45頁）所示書證在卷可資佐證，足徵被告此部分任意性自
    白與事實相符，堪以採信。本件事證明確，被告犯行足堪認
    定，應依法論科。
二、論罪科刑部分：
  ㈠按金融機構為便利存款人取款，事先印妥任人索取填寫之取
    款憑條，由存款人在取款憑條填寫金額等字樣並蓋章，足以
    表示提領存款之意思，非可流通市面得以自由轉讓，衹屬刑
    法第210條之私文書。再按刑法上所謂偽造文書，係指妄冒
    他人名義制作文書、或就他人名義所制作文書於既有本質消
    滅後使生完全相反之效用，若原有文書之本質並未變更，雖
    就其內容有所更改而於固有本質之外另生其他證明效果，仍
    為變造而非偽造。經查，被告先後於如犯罪事實欄所示時地
    ，為溢領款項而分別在如附表所示各紙取款憑條上，均就無
    權變動內容之取款金額項目予以變更，既未更易取款憑條固
    有提領存款憑證之本質，亦非創設其內容，僅藉以表示由告
    訴人晶玻公司名義出具提領如附表所示款項之憑證，要屬變
    造行為無誤；而被告復先後將各該變造之私文書持交不知情
    之金融機構承辦人員處理，顯然對於各該私文書之內容有所
    主張，自有行使各該私文書之意思與行為，足以生損害於告
    訴人晶玻公司、臺灣中小企業銀行對於提領款項管理之正確
    性。
　㈡核被告所為，就如犯罪事實欄所示3次犯行部分，均係犯刑法
    第216條、第210條之行使變造私文書罪。又被告先後變造私
    文書之低度行為，均為行使之高度行為所吸收，均不另論罪
    。
  ㈢又被告所犯如事實欄所示3罪間，犯罪時間、地點不同，足  
    見被告犯意各別，行為互殊，均應予分論併罰。
  ㈣爰審酌被告於行為當時係擔任晶玻公司員工，不思誠實執行
    其職務，竟利用上開機會，變造如附表所示之取款憑證及存
    摺影本，藉以掩飾上開犯行，所為殊值非難，並斟酌被告於
    偵查及審理中始終坦承犯行，但尚未償還其所溢領款項或與
    晶玻公司達成和解之犯後態度，兼衡晶玻公司負責人周嬪芬
    到庭陳述之量刑意見，及被告自述臺北商專畢業，離婚，有
    一個小孩8歲同住，目前做土地、房屋仲介跟打工，月入不
    一定，靠前夫給小孩的生活費、補習費維生，還有前婆婆家
    裡有種菜，會跟著吃等一切情狀，就附表編號1、2及變造存
    摺部分，分別量處如主文所示之刑，並依刑法第41條第1項
    前段規定，諭知如易科罰金之折算標準。本院另衡酌被告所
    為事實欄犯行之間隔期間甚近，所侵害法益固非屬於同一人
    ，然其行為動機均同，責任非難重複之程度顯然較高，如以
    實質累加之方式定應執行刑，處罰之刑度恐將超過其行為之
    不法內涵與罪責程度，爰基於罪責相當之要求，於刑法第51
    條第5款所定之外部性界限內，綜合評價各罪類型、關係、
    法益侵害之整體效果，考量犯罪人個人特質，及以比例原則
    、平等原則、責罰相當原則、重複評價禁止原則為內涵之內
    部性界限，為適度反應被告整體犯罪行為之不法與罪責程度
    及施以矯正之必要性，而從輕定其應執行之刑，並就所定應
    執行之刑，諭知如易科罰金之折算標準，以資懲儆。
三、沒收：
  ㈠被告犯如事實欄及附表編號1.2所示各該犯行而取得如附表所
    示財物合計23萬5,316元，已如上述，而其犯罪所得17萬5,0
    00元部分，均查無刑法第38條之2第2項過苛調節條款所定得
    不宣告或酌減之情形，爰依刑法第38條之1第1項前段之規定
    ，宣告沒收該等犯罪所得，復因該等犯罪所得未經扣案，並
    諭知於全部或一部不能沒收或不宜執行沒收時，應依刑法第
    38條之1第3項規定，追徵其價額。
  ㈡如附表所示2紙變造取款憑條及1紙變造存摺內頁影本，雖均
    係因犯罪所生之物或供犯罪所用之物，然因被告先後均已交
    付金融機構及晶玻公司負責人而行使之，非屬被告所有之物
    ，毋庸宣告沒收。
  ㈢未扣案之擦擦筆，雖係被告供犯如附表所示之罪所用之物，
    然尚無積極證據足認為被告所有，且價值甚低尚無沒收之實
    益，其沒收不具有刑法上之重要性，依刑法第38條之2第2 
    項規定不予宣告沒收。
據上論斷，應依刑事訴訟法第299條第1項前段判決如主文。
本案經檢察官錢義達提起公訴，檢察官吳昭瑩到庭執行職務。
中　　華　　民　　國　　111 　年　　11　　月　　21　　日
                  刑事第六庭法  官  李建忠
以上正本證明與原本無異。
如不服本判決應於收受送達後20日內向本院提出上訴書狀，並應
敘述具體理由；其未敘述上訴理由者，應於上訴期間屆滿後20日
內向本院補提理由書（均須按他造當事人之人數附繕本）「切勿
逕送上級法院」。告訴人或被害人如對於本判決不服者，應具備
理由請求檢察官上訴，其上訴期間之計算係以檢察官收受判決正
本之日期為準。
因疫情而遲誤不變期間，得向法院聲請回復原狀。
                            書記官  林承翰
中　　華　　民　　國　　111 　年　　11　　月　　21　　日
附錄：本案論罪科刑法條全文
中華民國刑法第216條
行使第二百一十條至第二百一十五條之文書者，依偽造、變造文
書或登載不實事項或使登載不實事項之規定處斷。

中華民國刑法第210條
偽造、變造私文書，足以生損害於公眾或他人者，處五年以下有
期徒刑。
附表
編號 提款時間 提款地點 原載金額 變造金額 1 109年10月23日 臺企銀 汐止分行 2萬3957元 9萬8957元 2 109年11月17日 臺企銀 松山分行 3萬6359元 13萬6359元